臺灣基隆地方法院基隆簡易庭民事判決
109年度基簡字第939號
原      告  鴻碩鋼業有限公司


法定代理人  巫鏡湖  


訴訟代理人  陳瑞玉  
            吳正興  
被      告  懿德國際有限公司


法定代理人  陳憶珊  
訴訟代理人  蔡順德  
上列當事人間請求給付票款事件，本院於民國110年2月9日言詞
辯論終結，判決如下：
    主  文
被告應給付原告新臺幣（下同）98萬1,223元，及其中73萬3,838
元自108年12月2日起，其中24萬7,385元自108年12月31日起，均
至清償日止，按年息6%計算之利息。
原告其餘之訴駁回。
訴訟費用1萬0,790元由被告負擔。
本判決第一項得假執行，但被告如於假執行程序實施前以98萬1,
223元為原告預供擔保，得免為假執行。
    事實及理由
一、原告起訴主張略以：
　㈠原告持有被告所簽發，支票號碼HZ0000000、發票日期為108
    年12月31日、面額24萬7,385元及支票號碼HZ0000000、發票
    日期108年11月30日、面額73萬3,838元，受款人均係原告，
    付款人均為基隆市第二信用合作社新豐簡易型分社之支票（
    下稱系爭支票），未料屆期提示分別於108年12月31日、同
    年12月2日因存款不足及拒絕往來戶而退票。
　㈡系爭面額24萬7,385元支票是原告承攬被告動物醫院工程，被
    告需給付施工人員107年8、9、10、11月的點工費用共29萬7
    ,675元，被告開立的面額尚有不足；系爭面額73萬3,838元
    支票是原告承攬被告VCM乙烯源頭管線更新工程（下稱第1案
    ，總價73萬0,597元）、VCM裂解爐LNG管線更新工程（下稱
    第2案，總價101萬5,702元）、VCM裂解D爐NV-513管線更新
    工程（下稱第3案，總價57萬7,500元）、KY-3 PIT及FGD氣
    動泵安裝及改管工程（下稱第4案，總價12萬2,325元），因
    被告尚未付清107年之工程款，兩造約定由被告預付上開4案
    工程款之30%即73萬3,838元（含稅）。嗣原告依約履行完工
    結算後，第1、3、4案已全部完工，依總額承包總價計算工
    程款，第2案僅部分完工，依總價計算完工比例5%計算工程
    款為5萬0,785元，故被告應給付原告第1至3案之工程款為13
    5萬8,882元。縱以被告抗辯第1至3案之完工數量並依兩造契
    約未稅單價計算，原告亦可向被告請領工程款90萬1,748元
    （即第1案324,448元＋第2案39,200元＋第3案538,100元）。
    本件被告就上開點工費用及工程款分文未付，原告亦無溢領
    另案工程款，故依票據法律關係請求被告給付票款等語。
　㈢並請求法院判決：被告應給付原告98萬1,223元，及其中73萬
    3,838元自108年11月30日起，其中24萬7,385元自108年12月
    31日起，均至清償日止，按年息6%計算之利息。
二、被告抗辯：就原告主張系爭面額24萬7,385元支票為被告應
    給付原告之點工費用不爭執。就系爭面額73萬3,838元支票
    ，則是原告承攬被告第1至4案工程，被告依該工程總價30%
    計算所給付原告之定金，惟系爭工程乃實作實算依實際完成
    進度付款，第4案已於108年12月間全部完工，確實應給付原
    告12萬2,325元工程款，惟第1至3案工程於108年11月26日僅
    部分完工，原告尚未做數量確認，多次聯絡或於109年4月22
    日以存證信函通知均未理會，迄未確認施作數量亦未請款。
    又因原告違約未全數完工，致被告第1至3案無法順利向業主
    請款，分別遭業主扣款52萬3,504元、201萬9,259元、18萬2
    ,828元，共計272萬5,591元。另原告尚有承攬被告林口長庚
    尖端醫療案並溢領工程款132萬8,692元，故原告對被告並無
    系爭支票債權存在等語。並請求法院判決：原告之訴駁回。
三、法院的判斷：
　　原告主張其執有被告所簽發之系爭支票，經屆期提示遭退票
    之事實，為被告所不爭執，並有原告提出與所述相符之支票
    及退票理由單各2紙為證，堪信為實在。另被告亦承認系爭
    面額24萬7,385元之支票係被告應給付原告之點工費用，系
    爭面額73萬3,838元之支票，是被告給付原告承攬第1至4案
    工程之工程款定金，惟以上開情詞置辯，是本件之爭點為：
    被告簽發予原告面額73萬3,838元支票之原因關係是否仍存
    在？
  ㈠按「在票據上簽名者，依票上所載文義負責」、「發票人應
    照支票文義擔保支票之支付」，票據法第5條第1項、第126
    條分別定有明文。支票乃文義證券及無因證券，故支票上之
    權利義務，悉依票上所載文義定之，與其基礎之原因關係各
    自獨立。支票上權利之行使，不以其原因關係存在為前提，
    是以執票人行使支票上權利時，就其基礎之原因關係確係有
    效存在，並不負舉證責任。反之，若票據債務人以自己與執
    票人間所存抗辯之事由，對抗執票人，依票據法第13條規定
    觀之，固非法所不許，惟應由票據債務人就該抗辯事由負舉
    證之責任（最高法院78年台上字第485號、71年台上字第343
    9 號民事判決要旨可以參考）。又負舉證責任之當事人，須
    證明至使法院就該待證事實獲得確實之心證，始盡其證明責
    任。是如發票人即被告主張其對執票人即原告有債權得主張
    抵銷為抗辯，而謂該支票債權已不存在，依舉證責任分配之
    原則，則對於其主張之債權及數額確實存在之事實，應由被
    告負舉證之責任。
  ㈡經查，雙方均不爭執被告簽發系爭面額73萬3,838元支票予原
    告之基礎原因關係，為被告支付原告承攬第1至4案工程款之
    定金，該定金性質乃於承攬契約履行時作為報酬給付之一部
    ，而第1至3案工程於108年11月26日部分完工，第4案於108
    年12月間全部完工，為被告所自承，依民法第505條規定：
    「報酬應於工作交付時給付之，無須交付者，應於工作完成
    時給付之。工作係分部交付，而報酬係就各部分定之者，應
    於每部分交付時，給付該部分之報酬」，是承攬人完成工作
    後，即取得承攬報酬請求權，被告雖辯稱第1至3案原告違約
    未全數完工，尚未做數量確認，致其遭業主扣款追減云云，
    縱認原告實際施作有被告指稱之數量短少瑕疵，應僅係瑕疵
    修補之問題，無礙上開工程業已完成並經業主結算驗收之事
    實，不能以此逕認原告未完工，是依上開規定，被告自應按
    兩造承攬契約即懿德國際有限公司訂購單計價給付承攬報酬
    予原告。
  ㈢經本院於109年11月24日言詞辯論期日曉諭被告陳報第1至3案
    工程部分原告得領取之報酬為何，原告即依被告主張之完工
    數量並以兩造訂購單所載之未稅單價計算，該部分可請領共
    90萬1,748元（第1案324,448元＋第2案39,200元＋第3案538,1
    00元），被告抗辯原告未依約完工，迄未依其主張之施作差
    異數量計算原告可請領之工程款數額，其所辯自非可採。準
    此，依上開報酬數額加計被告不爭執第4案應給付12萬2,325
    元，被告應給付原告第1至4案承攬報酬共102萬4,073元（90
    1,748元＋122,325元），則被告簽發系爭面額73萬3,838元支
    票之原因關係依然存在，揆諸上開票據法規定，被告即有給
    付票款之義務。
  ㈣被告雖辯稱因原告第1至3案違約未全數完工，致其分別遭業
    主扣款52萬3,504元、201萬9,259元、18萬2,828元；原告施
    工異常遭違規罰款扣款1萬5,400元；原告承攬被告林口長庚
    尖端醫療案溢領工程款132萬8,692元云云，其抗辯似以對原
    告有損害賠償、不當得利返還債權主張抵銷，自應由被告就
    其主張抵銷之債權確屬存在負舉證責任。查被告就上開主張
    ，雖提出工程承攬變更同意書、材料及施工細目表（合約用
    ）、林口尖端醫療（工資）明細、承攬商異常反應彙總表、
    第1至3案施作數量明細彙總表等件為證，然觀諸「承攬商異
    常反應彙總表」所載之違規廠商為「懿德」（詳本院卷二第
    81頁），且「林口尖端醫療（工資）明細」為被告單方出具
    ，其餘資料均無原告之相關記載，此外，被告亦未提出任何
    積極證據足資證明其遭業主扣款乃是因可歸責原告之事由所
    致，暨其所受損害與原告違約行為間有因果關係，另其稱原
    告另案溢領工程款部分既經原告否認，被告復未提出其他積
    極證據以實其說，依被告所提出之證據資料，尚不足以證明
    其對原告有得主張抵銷之債權存在，故被告辯稱系爭面額73
    萬3,838元支票債權不存在，難認有據。
四、末按「執票人向支票債務人行使追索權時，得請求自為付款
    提示日起之利息，如無約定利率者，依年利6釐計算」，票
    據法第133條定有明文，是執票人向支票發票人行使追索權
    時，僅得請求自「付款提示日」起之利息，查系爭面額24萬
    7,385元支票於108年12月31日提示、系爭面額73萬3,838元
    支票於108年12月2日始為提示，有台灣票據交換所退票理由
    單可查（詳本院卷一第371、369頁），從而，原告依票據法
    律關係，請求被告給付票款98萬1,223元，及其中24萬7,385
    元自108年12月31日起，其中73萬3,838元自108年12月2日起
    ，均至清償日止，按年息6%計算之利息，為有理由，應予准
    許，逾此部分之請求，應予駁回。
五、本件事證已經明確，雙方所提出之各項攻擊防禦方法及證據
    資料，都已經法院詳細斟酌，經認定不會影響本判決的結果
    ，所以不再一一論述。
六、本件原告敗訴部分，僅為孳息起算日之附帶請求，依民事訴
    訟法第77條之2第2項規定不併算價額，該部分未徵裁判費，
    故依同法第79條規定，訴訟費用1萬0,790元仍應由被告負擔
    。
七、本件係民事訴訟法第427條第2項第6款所定本於票據有所請
    求而涉訟之財產權訴訟，本院為被告敗訴判決部分，應依職
    權宣告假執行，並依同法第392條第2項規定，依職權宣告被
    告預供擔保，得免為假執行。
八、結論：本件原告之訴為一部有理由，一部無理由，因此判決
    如主文。
中　　華　　民　　國　　110 　年　　2 　　月　　26　　日
　　　            基隆簡易庭法　官　林淑鳳
以上正本係照原本作成。
對於本件判決如有不服，應於收受送達後20日內向本院提出上訴
書狀，上訴於本院合議庭，並按他造當事人之人數附具繕本。如
委任律師提起上訴者，應一併繳納上訴審裁判費。
中　　華　　民　　國　　110 　年　　2 　　月　　26　　日
　　　                      書記官　陳櫻姿